【裁判字號】    92,財管更,4
【裁判日期】    920328
【裁判案由】    
【裁判全文】
台灣台北地方法院民事裁定  九十二年度財管更字第四號
    聲  請  人  財政部台北市國稅局
    法定代理人  甲○○
右聲請人聲請指定被繼承人乙○○之遺產管理人等事件，本院裁定如左：
    主      文
聲請駁回。
聲請費用由聲請人負擔。
    理      由
一、本件聲請意旨略以：被繼承人乙○○（男、民國○○○年○月○日出生、身分證
    統一編號：Ｚ000000000號、籍設台北市○○路○段三０二巷三號十五
    樓）於民國（下同）八十九年二月二十八日死亡，其所有繼承人均已拋棄繼承，
    聲請人為稽徵機關，依遺產及贈與稅法第六條第二項及非訟事件法規定，聲請指
    定財政部國以財產局為被繼承人乙○○之遺產管理人云云。
二、按繼承開始時，繼承人之有無不明者，由親屬會議於一個月內選定遺產管理人，
    並將繼承開始及選定遺產管理人之事由，向法院報明。親屬會議依前條規定為報
    明後，法院應依公示催告程序，定六個月以上之期限，公告繼承人，命其於期限
    內承認繼承。無親屬會議或親屬會議未於前條所定期限內選定遺產管理人者，利
    害關係人或檢察官，得聲請法院選任遺產管理人，並由法院依前項規定為公示催
    告。民法第一千七百七十七條、第一千一百七十八條分別定有明文。次按依民法
    之規定應開親屬會議時，由當事人、法定代理人、或其他利害關係人召集之，同
    法第一千一百二十九條亦著有明文。又親屬會議會員應就被繼承人之左列親屬與
    順序定之：一直系血親尊親屬。二三親等內旁系血親尊親屬。三四親等內之同輩
    血親。此觀民法第一千一百三十一條第一項規定自明。復按無民法第一千一百三
    十一條規定之親屬，或親屬不足法定人數時，法院得因有召集權人之聲請，於其
    他親屬中指定之。親屬會議不能召開或召開有困難時，依法應經親屬會議處理之
    事項，由有召集權人聲請法院處理之。親屬會議經召開而不為或不能決議時，亦
    同。此為同法第一千一百三十二條所明定。可知繼承開始時，繼承人之有無不明
    ，被繼承人之遺產管理人應由被繼承人之親屬會議選定之，倘無民法第一千一百
    三十一條規定之法定親屬會議會員者，或親屬不足法定人數時，被繼承人之法定
    代理人、利害關係人得聲請法院於其他親屬中指定親屬會議會員，若無親屬會議
    或親屬會議不能召開或召開有困難時，或親屬會議經召開而不為或不能決議時，
    或親屬會議未於繼承開始時一個月內選定遺產管理人者，利害關係人或檢察官，
    得聲請法院選任遺產管理人，並由法院依前項規定為公示催告，非謂被繼承人無
    法定親屬會議會員時，其利害關係人或檢察官即得逕自聲請法院處理依法應經親
    屬會議處理事項。
三、本件聲請人主張被繼承人乙○○已於八十九年二月二十八日死亡，其繼承人均已
    拋棄繼承之事實，固據其提出本院九被繼承人乙○○死亡登記申請書、繼承系統
    表、本院八十九年度繼字二三六號、第四四五號通知等件為證，並經本院調閱本
    院八十九年度繼字第二三六號卷、第四四五號卷查明無誤，堪信為真實，惟依上
    開第一千一百三十一條第三款規定，被繼承人乙○○有法定親屬會議會員即被繼
    承人乙○○之兄陳兩成（三十五年五月二十八日生、身分證統一編號：Ｚ000
    000000號、籍設台北市大同區○○○路○段二四號五樓）、姊陳妙妙（三
    十二年十二月十二日生、身分證統一編號：Ｚ000000000號、籍設台北
    市○○區○○路一六六巷十六號）、郭陳妙琴（三十七年三月十五日生、身分證
    統一編號：Ｚ000000000號、籍設台北縣新店市○○路二六巷十號二樓
    ），縱令無其他法定親屬會議會員，然被繼承人乙○○尚有已成年子女陳偉峰、
    陳巧慧，另有姊夫李世文、郭介壽、嫂嫂夏德紅、已成年外甥李友專、李純純、
    李友青、侄子陳逸鴻、侄女陳心怡、陳玉婷等親屬，是聲請人尚非不能聲請法院
    於上開親屬中指定被繼承人乙○○之另二名親屬會議會員，再由聲請人以利害關
    係人之地位召開親屬會議以選任被繼承人乙○○之遺產管理人，倘該親屬會議不
    能召開或召開有困難時，或親屬會議經召開而不為或不能決議時，聲請人始得聲
    請法院選任被繼承人乙○○之遺產管理人，乃聲請人不循此途，逕向本院聲請選
    任被繼承人乙○○之遺產管理人，核與上開規定及說明不符，礙難准許，應予駁
    回。
四、依非訟事件法第八條第一項前段，裁定如主文。
中      華      民      國      九十二    年    三      月    二十八    日
                                        家事法庭法      官 張競文
右為正本係照原本作成。
如對本裁定抗告，須於裁定送達後十日之不變期間內，向本院提出抗告狀。
中      華      民      國      九十二    年    三      月    二十八    日
                                                書  記  官  曾秋月


司法院資訊處製作；財團法人民間司法改革基金會備份。
